【裁判字號】    99,上易,405
【裁判日期】    990708
【裁判案由】    贓物等
【裁判全文】
臺灣高等法院刑事判決                 99年度上易字第405號
上  訴  人  臺灣士林地方法院檢察署檢察官
上  訴  人
即  被  告  乙○○
            丙○○
            甲○○
            庚○○
上列上訴人因被告贓物等案件，不服臺灣士林地方法院98年度易
字第274號，中華民國98年12月25日第一審判決（起訴案號：臺
灣士林地方法院檢察署97年度偵字第9376、9672號、97年度偵緝
字第1313號），提起上訴，本院判決如下：
    主  文
原判決關於1.乙○○如事實欄二之(一)、(三)、(五)所示竊盜部分暨執
行刑；2.庚○○故買如事實欄二之(七)所列贓物部分暨執行刑均撤
銷。
乙○○共同竊盜，累犯，處有期徒刑伍月；又共同竊盜，累犯，
處有期徒刑伍月；又共同竊盜，累犯，處有期徒刑伍月。
庚○○被訴故買如事實欄二之(七)所列贓物部分無罪。
其他上訴駁回。
乙○○撤銷改判部分與駁回上訴部分所處之刑，應執行有期徒刑
貳年肆月，螺絲起子壹把沒收。
    事  實
一、乙○○前因施用毒品案件，經臺灣士林地方法院先後以94年
    度易字第535號判決、95年度易字第346號判決處有期徒刑1
    年、10月確定，又因竊盜案件經同法院以94年度易字第989
    號判決處有期徒刑1年確定，嗣經減刑並定應執行刑為有期
    徒刑10月確定，並與前案接續執行至民國96年9月4日縮刑期
    滿執行完畢（構成累犯）；丙○○有多次前案紀錄，前因施
    用毒品案件，經同法院以93年度易字第872號判決處有期徒
    刑4月確定，並於94年5月27日易科罰金執行完畢（構成累犯
    ）；甲○○前因施用毒品案件，經臺灣臺北地方法院分別以
    94年易字第1413號判決、95年度易更(一)字第17號判決處有期
    徒刑9月、8月（嗣經減刑為有期徒刑4月）確定，2案接續執
    行至96年7月16日縮刑期滿執行完畢（構成累犯）；庚○○
    前因違反電腦處理個人資料保護法案件，經本院以94年度上
    易字第1237號判決處有期徒刑8月確定，於95年10月7日縮刑
    期滿執行完畢（構成累犯）。
二、詎渠等猶不知悔改，乙○○、丙○○、陳和盟、羅瑞萍（另
    案通緝中）基於意圖為自己不法所有之犯意聯絡，或單獨或
    共同實施如下之竊盜行為：
  (一)乙○○、丙○○共同基於意圖為自己不法所有之犯意聯絡，
    於97年5月20日下午6時許，在臺北縣汐止市○○○路249號1
    樓大同綜合訊電股份有限公司3C福德展售中心（下稱「大同
    3C福德展售中心」），趁店長余國隆忙於處理其他營業事務
    不及注意之際，共同徒手竊取該公司所有價值約新臺幣（下
    同）27,888元之之ACER牌Z03型筆記型電腦1臺。
  (二)乙○○、羅瑞萍共同基於意圖為自己不法所有之犯意聯絡，
    於97年5月31日晚間9時許，先由乙○○騎乘機車搭載羅瑞萍
    至臺北市大安區○○○路○段305號「NET服飾店」，乙○○
    在該店外把風，由羅瑞萍進入該服飾店內徒手竊取該店所有
    之皮包1個、女用褲襪3雙得逞，嗣2人隨即騎乘機車逃離現
    場。
  (三)乙○○、羅瑞萍共同基於意圖為自己不法所有之犯意聯絡，
    於97年5月31日晚間10時10分許，先由乙○○騎乘機車搭載
    羅瑞萍至臺北市○○區○○路2段106號「寵物城堡店」，趁
    該店人員忙於招呼其他顧客疏於防範時，乙○○在該店外把
    風，由羅瑞萍進入該寵物店內徒手竊取陳隆鑫所有之紅貴賓
    狗1隻得逞，嗣2人隨即騎乘機車逃離現場。
  (四)乙○○基於意圖為自己不法所有之犯意，於97年6月14日晚
    間8時許，在臺北市○○區○段385號「維斯妮芳療館」內，
    趁店長葉金蘭忙於其他事務時，徒手竊取放置於該店內櫃臺
    上之TOSHIBA牌筆記型電腦1臺。
  (五)乙○○、陳和盟（業經原審判決確定）共同基於意圖為自己
    不法所有之犯意聯絡，於97年6月17日下午6時15分許，先由
    乙○○騎乘機車搭載陳和盟至臺北縣汐止市○○路58號燦坤
    實業股份有限公司汐止分公司汐止建成店（下稱「燦坤汐止
    建成店」），趁店員忙於招呼其他客戶時，由陳和盟在外把
    風，乙○○進入該店內徒手竊取該公司所有之LG牌液晶電視
    1臺得逞，嗣由乙○○騎乘機車搭載陳和盟持該液晶電視逃
    離現場。
  (六)乙○○、丙○○共同基於意圖為自己不法所有之犯意聯絡，
    於97年6月19日晚間8時20分許，在臺北市○○區○○路141
    之1號「永慶房屋東湖店」，先由丙○○佯為客戶向該店仲
    介員丁○○詢問租屋事宜，再由乙○○徒手竊取該店所有之
    BENQ牌筆記型電腦1臺得逞。
  (七)乙○○、丙○○共同基於意圖為自己不法所有之犯意聯絡，
    於97年6月20日中午12時許，在臺北縣三重市○○路○段21號
    「全國電子重新門市」，先由丙○○佯為顧客向該店店員詢
    問，再由乙○○徒手竊取該店所有價值16,990元之HP牌KZ98
    8PA型筆記型電腦1臺得逞。
  (八)乙○○、丙○○共同基於意圖為自己不法所有之犯意聯絡，
    於97年7月8日上午6時37分許，先由乙○○騎乘機車搭載丙○○至臺北市○○區○○路3段72號哈拉生活有限公司之哈
    拉影城（下稱「哈拉影城」），由丙○○在旁把風，乙○○
    持其所有、客觀上可供兇器使用足以致人死傷之螺絲起子1
    把，竊取該公司所有之懸掛於騎樓牆壁上之奇美牌32吋液晶
    電視1臺得逞。
三、甲○○明知上開二之(六)所列筆記型電腦係乙○○竊得之物，
    竟基於收受贓物之犯意，於97年6月19日晚間在其臺北市○○區○○路2段79巷6弄1號5樓住處收受該筆記型電腦。
四、甲○○明知上開二之(一)、(七)所列之筆記型電腦係乙○○所竊
    得，甲○○竟基於牙保贓物之犯意，分別介紹庚○○、不詳
    人士向乙○○購買贓物，庚○○亦明知上開二之(一)所示筆記
    型電腦係盜贓物，仍基於故買贓物之犯意，於97年5月20日
    晚間在甲○○上開住處，以6千元之價格，向乙○○故買上
    開筆記型電腦。
五、嗣警因另案毒品案件聲請對乙○○所持行動電話門號000000
    0000號進行通訊監察，發覺吳俊上開二之(四)之竊盜犯行，並
    可能涉犯其他竊盜案件，乃持搜索票及拘票於97年7月10日
    中午12時20分許，在臺北縣汐止市○道街53巷19弄10號2樓
    乙○○之現居處拘獲乙○○，經乙○○向員警自首上開二之
    (一)至(三)、(五)至(八)之竊盜犯行。嗣經警循線，(一)於同日下午1
    時40分許在臺北市南港區○○○路○段12巷57弄3號2樓陳和
    盟之住處拘獲陳和盟。(二)於同日下午4時40分許，在臺北市
    內湖區○○○路○段280巷22號6樓丙○○之住處拘獲丙○○
    。(三)於同日晚間7時40分許，在臺北市○○區○○路2段79
    巷6弄1號5樓甲○○之住處拘獲甲○○。
六、案經己○、哈拉生活有限公司、燦坤實業股份有限公司汐止
    分公司、丁○○訴由臺北市政府警察局移送臺灣士林地方法
    院檢察署檢察官偵查起訴。
    理  由
壹、程序方面：
  一按證人有數人者，應分別訊問之；其未經訊問者，非經許可
    ，不得在場，刑事訴訟法第184條第1項定有明送。又證人有
    數人，未經訊問之證人不得在場，固為原則，惟證人分別證
    明不同之事實者，尚未訊問之證人在場，於發見真實是否會
    受影響，審判長自有裁量權，得視在場情形決定未經訊問之
    證人可否在場，此觀其立法理由：「證人有數人者，分別證
    明不同之事實，尚未訊問之證人在場，於發見真實是否會受
    影響，宜由審判長裁量，視在場情形決定未經訊問之證人可
    否在場，以求適用上之彈性，並免訴訟程序發生違法情事，
    爰於第1項未經訊問者之下增列『非經許可』4字，以切實際
    ，並凸顯出未經訊問之證人不得在場，係為原則。」自明。
    本件原審審判長於98年11月17日先後詰問證人即共同被告乙○○、甲○○，並許被告甲○○、乙○○於詰問時在場，係
    依法行使其審判長之裁量權，該詰問程序並未明顯違法，被
    告乙○○、甲○○於該次審理期日之證述具有證據能力。
  二按被告以外之人於審判外之言詞或書面陳述，除法律有規定
    者外，不得作為證據；又被告以外之人於審判外之陳述，雖
    不符合同法第159條之1至第159條之4之規定，但經當事人於
    審判程序同意作為證據，法院審酌該言詞陳述或書面陳述作
    成時之情況，認為適當者，亦得為證據。當事人、代理人或
    辯護人於法院調查證據時，知有第159條第1項不得為證據之
    情形，而未於言詞辯論終結前聲明異議者，視為有前項之同
    意，刑事訴訟法第159條第1項及第159條之5分別定有明文。
    本判決下列其餘引用之證據資料，均經依法踐行調查證據程
    序，當事人於本院言詞辯論終結前亦未聲明異議，本院審酌
    證據資料製作時之情況，均無違法不當及證明力明顯過低之
    瑕疵，亦查無依法應排除其證據能力之情形，認以之作為證
    據應屬適當，皆有證據能力。
貳、實體方面：
  甲、有罪部分：
    一訊據(一)上訴人即被告乙○○固坦承事實欄二之(一)、(四)至(八)
      之竊盜犯行不諱，惟矢口否認有事實欄二之(二)、(三)之竊盜
      犯行，辯稱：伊只是搭載羅瑞萍，並不知羅瑞萍要行竊，
      伊並未進入店內，未參與事實欄二之(二)、(三)之竊盜犯行云
      云。(二)上訴人即被告丙○○固坦承事實欄二之(六)至(八)所示
      竊盜犯行不諱，惟矢口否認有事實欄二之(一)竊盜犯行，辯
      稱：伊未進入「大同3C福德展售中心」，當日係乙○○獨
      自行竊，伊與戊○○先離開並未參與云云。(三)上訴人即被
      告甲○○矢口否認有何收受贓物、故買贓物犯行，辯稱：
      1.伊不知事實欄二之(一)、(六)、(七)所列筆記型電腦係乙○○
      竊取之贓物。2.乙○○電話詢問伊是否有意收購犯罪事實
      二之(一)所列之筆記型電腦，庚○○恰好在伊住處，伊就叫
      乙○○來伊住處，由乙○○與庚○○自行討價還價，伊未
      參與其中云云。(四)上訴人即被告庚○○矢口否認有何故買
      贓物犯行，辯稱：1.乙○○、甲○○誤以為係伊向警方告
      發甲○○女友涉犯毒品案件，因此記恨陷害伊。2.乙○○
      不可能於97年5月20日竊取價值27,888元之ACER牌Z03型筆
      記型電腦1臺後，僅以6千元低價賣給伊，而無利可圖。3.
      伊於97年5月17日至甲○○住處幫其女兒維修電腦，甲○○將1台中古故障ACER Travel 4010型筆記型電腦1臺以6
      千元之合理代價出售予伊，伊查無失竊紀錄，於維修後以
      8千元售予劉哲男。案後發伊主動找劉哲男退款8千元換回
      電腦交給檢察官。又乙○○原表示伊提出之電腦即為其出
      售予伊之電腦，嗣又翻異否認。ACER Travel 4010型筆記
      型電腦是大型笨重機種，乙○○均係行竊小型之全新電腦
      ，方便藏匿偷竊，具有分辨筆記型電腦大小的基本能力，
      不可能誤認伊提出之電腦，卻故為虛偽之陳述。4.乙○○
      稱有打電話聯絡伊到甲○○住處銷贓，卻無任何相關通聯
      紀錄可佐。又起訴書記載0000000000電話有於97年5月20
      日至97年7月8日有實施通訊監察，應可查出伊有無與甲○○電話連繫云云。經查：
      (一)上開事實欄二之(一)至(八)（被告乙○○、丙○○竊盜）、
        三（被告甲○○收受贓物）及四（被告甲○○牙保贓物
        ）部分，業據被告乙○○、丙○○、甲○○等人於原審
        審理時均坦承不諱（見原審卷第104頁至第106頁、第12
        1頁、第145頁、第167頁至第168頁），核與1.證人即「
        大同3C福德展售中心」站長余國隆於警詢時、偵查中陳
        （證）述（見97年度偵字第9672號卷第13頁至第15頁，
        97年度偵字第9376號卷(二)第62頁至第63頁、第106頁至
        第107頁、第240頁）；2.「NET服飾店」店長助理殷榮
        聰於警詢時之陳述（見97年度偵字第9672號卷第92頁至
        第95頁）；3.證人即「寵物城堡商店」店長己○於警詢
        時、偵查中之陳（證）述、「寵物城堡商店」負責人陳
        隆鑫於警詢時之陳述（見97年度偵字第9376號卷(二)第18
        頁至第20頁、第40頁至第41頁、第42頁至第44頁、第92
        頁至第93頁）；4.「維斯妮芳療館」負責人葉金蘭於警
        詢時之陳述（見97年度偵字第9672號卷第33頁至第35頁
        、第136頁至第137頁）；5.證人即「燦坤汐止建成店」
        員工黃鴻智於警詢時、偵查中陳（證）述（見97年度偵
        字第9376號卷(一)第44頁至第47頁，卷(二)第69頁至第70頁
        、第91頁）；6.「永慶房屋東湖店」員工丁○○、張長
        浩於警詢時之陳述（見97年度偵字第9672號卷第144頁
        至第145頁、第146頁至第147頁，97年度偵字第9376號
        卷(一)第67頁至第70頁）；7.「全國電子重新門市」員工
        高麒蕓於警詢時之陳述（見97年度偵字第9672號卷第60
        頁至第63頁，97年度偵字第9376號卷(二)第119頁至第120
        頁）；8.「哈拉影城」保全人員霍俊良於警詢時、偵查
        中之陳（證）述（見97年度偵字第9672號卷第80頁至第
        83頁，97年度偵字第9376號卷(二)第92頁）；9.共同被告
        乙○○於原審審理時之證述（見原審卷第153頁）；10.
        共同被告乙○○於警詢時、偵查中及原審審理時之陳（
        證）述（見97年度偵字第9376號卷(一)第111頁、第113
        頁至第114頁、第220頁至第221頁、第224頁，原審卷第
        131頁、第150頁至第151頁）；大致相符，並有1.被告
        乙○○所持用之行動電話門號0000000000號通訊監察譯
        文、「大同3C福德展售中心」被竊筆記型電腦產品資料
        1紙（見97年度偵字第9376號卷(一)第17頁至第18頁，卷
        (二)第244頁）；2.遭竊皮包、褲襪同款式照片物品2張（
        見97年度偵字第9672號卷第98頁）；3.被告乙○○所持
        用之行動電話門號0000000000號通訊監察譯文、監視錄
        影器翻拍照片20張（見97年度偵字第9376號卷(一)第31頁
        至第33頁，卷(二)第46頁至第55頁）；4.內政部警政署刑
        事警察局97年8月21日刑紋字第0970122878號鑑驗書、
        被告乙○○所持用之行動電話門號0000000000號通訊監
        察譯文、監視錄影器翻拍照片4張（見97年度偵字第937
        6號卷(一)第38頁至第39頁、第47頁至第49頁，97年度偵
        字第9672號卷第138頁至第139頁、第158頁至第160頁）
        ；5.被告乙○○所持用之行動電話門號0000000000號通
        訊監察譯文、監視錄影器翻拍照片26張、被竊電視型錄
        單1紙（見97年度偵字第9376號卷(一)第55頁至第56頁，
        卷(二)第75頁至第85頁，97年度偵字第9672號卷第51頁至
        第54頁、第55頁）；6.監視錄影器翻拍照片11張（見97
        年度偵字第9376號(二)第1頁至第4頁，97年度偵字第9672
        號卷第148頁至第149頁）；7.監視錄影器翻拍照片3張
        、被竊筆記型電腦型錄1紙（見97年度偵字第9672號卷
        第66頁、第70頁，97年度偵字第9376號卷(二)第124頁）
        ；8.監視錄影器翻拍照片12張（見97年度偵字第9672號
        卷第86頁至第91頁）各在卷可佐。足徵被告乙○○、丙○○、甲○○上開自白，除被告甲○○介紹被告庚○○
        （應係不詳人士）向被告乙○○購買上開二之(七)所列之
        筆記型電腦部分與事實不符（詳如後述）外，其餘均與
        事實相符，堪以採信。被告乙○○、丙○○、甲○○嗣
        後翻異前供否認犯行，均不足採。
      (二)證人戊○○於本院審理時證稱：伊當天有打電話，有去
        福德一路找丙○○、乙○○。伊到場沒有看到乙○○，
        乙○○好像在附近要偷東西，丙○○陪伊說話，並不在
        乙○○旁邊，也沒有幫乙○○把風，後來伊與丙○○先
        離開云云（見本院卷第162頁）。而被告乙○○於本院
        審理時亦附和被告丙○○供稱：丙○○未參與此案云云
        （見本院卷第127頁）。惟查，證人戊○○於97年5月20
        日16時許打2次電話給被告乙○○，被告乙○○在電話
        中告訴證人戊○○其與被告丙○○在「大同」門口1人
        站1邊，等待時機拿走「筆電」，並叫證人戊○○過去
        。證人戊○○於97年5月20日18時許打電話給被告丙○○，詢問被告丙○○：「還不放棄喔。」被告丙○○答
        覆證人戊○○：「看到了啊，對啊。」等情，有通訊監
        察譯文在卷可憑（見97年度偵字第9376號第17頁、第18
        頁、第16頁）。足見被告丙○○與被告乙○○當日已鎖
        定欲行竊之電腦，而通知證人戊○○到場協助，證人戊○○焉有可能到場被告丙○○帶離，獨留被告乙○○1
        人在場實施竊盜。證人戊○○所證及被告乙○○上開所
        供，均係故為迴護被告丙○○之詞，不足採信。
      (三)按共同實施犯罪行為之人，在合同意思範圍以內，各自
        分擔犯罪行為之一部，相互利用他人之行為，以達其犯
        罪之目的者，即應對於全部所發生之結果，共同負責。
        又共同正犯之成立，祇須具有犯意之聯絡，行為之分擔
        ，既不問犯罪動機起於何人，亦不必每一階段犯行，均
        經參與（最高法院34年上字第862號判例意旨參照）。
        被告乙○○就事實欄二之(二)、(三)部分、被告丙○○就事
        實欄二之(一)部分，雖未實際進入店內下手行竊，而僅在
        店外把風，仍應就竊盜之結果，共同負責。
      (四)被告乙○○於原審審理時證稱：伊將97年6月19日所竊
        得之筆記型電腦交予甲○○，甲○○表示會去問問看是
        否有人要買，但伊不知道甲○○有無將該電腦賣出，伊
        也還沒有拿到錢等語（見原審卷第153頁至第154頁），
        核與被告甲○○辯稱：伊有向乙○○收受犯事實欄二之
        (六)所列筆記型電腦，但因該臺電腦損壞，伊無法出售，
        只好將之送修等語（見原審卷第121頁）大致相符。是
        此部分被告甲○○雖有收受被告乙○○所竊得之筆記型
        電腦，然尚未為居間介紹購買贓物之行為，應僅構成收
        受贓物罪。
      (五)按共同被告不利於己之陳述，固不得作為有罪判決唯一
        證據，而須以補強證據證明其確與事實相符，然所謂補
        強證據，並非以證明犯罪構成要件之全部事實為必要，
        倘其得以佐證該陳述之犯罪非屬虛構，能予保障其陳述
        事實之真實性，即已充分。又告訴人、證人之陳述有部
        分前後不符，或相互間有所歧異時，究竟何者為可採，
        法院仍得本其自由心證予以斟酌，非謂一有不符或矛盾
        ，即應認其全部均為不可採信；尤其關於行為動機、手
        段及結果等之細節方面，告訴人之指陳，難免故予誇大
        ，證人之證言，有時亦有予渲染之可能；然其基本事實
        之陳述，若果與真實性無礙時，則仍非不得予以採信。
        又人類對於事物之注意及觀察，有其能力上之限制，未
        必如攝影機或照相機般，對所發生或經歷的事實能機械
        式無誤地捕捉，亦未必能洞悉事實發生過程之每一細節
        及全貌。且常人對於過往事物之記憶，隨時日之間隔而
        漸趨模糊或失真，自難期其如錄影重播般地將過往事物
        之原貌完全呈現。此外，因個人教育程度、生活經驗、
        語言習慣之不同，其表達意思之能力與方式，亦易產生
        差異。故供述證據每因個人觀察角度、記憶能力、表達
        能力、誠實意願、嚴謹程度及利害關係之不同，而有對
        相同事物異其供述之情形發生，而其歧異之原因，未必
        絕對係出於虛偽所致。本件被告乙○○將其竊得之事實
        欄二之(一)所列之筆記型電腦，透過被告甲○○介紹，在
        被告甲○○上開住處，出售予被告庚○○，其有告知被
        告庚○○電腦係竊盜而來乙情，業據被告乙○○於警詢
        時、偵查中及原審審理時陳（證）述綦詳（見97年度偵
        字第9376號卷(一)第114頁、第116頁、第221頁、第220頁
        、原審卷第125頁、第152頁），核與被告甲○○1.於偵
        查中證述被告乙○○有將1台筆記型電腦，在被告甲○○上開住處，以6千元出售予被告庚○○乙節（見97年
        度偵字第9376號卷(一)第233頁、卷(二)第159頁、第219之7
        頁）；2.於原審審理時證述事實欄二之(一)所列筆記型電
        腦係出售予被告庚○○等語（見原審卷第154頁）均相
        吻合，被告庚○○亦坦承有於97年5月間在被告甲○○
        住處，以6千元之代價購買1台筆記型電腦等情不諱。而
        被告庚○○係從事電腦維修、買賣之業務，應知上開事
        實欄三之(一)所列筆記型電腦之市價行情，而該筆記型電
        腦市價27,800元，被告庚○○以遠低於市價行情之6千
        元購得上開筆記型電腦，應有買受贓物之認識。雖被告
        乙○○就所出售筆記型電腦之價格、機型有誤認或記憶
        模糊之情形，並無礙上開基本事實陳述之真實性，非不
        得予以採信。被告庚○○固辯稱：乙○○、甲○○誤以
        為係伊向警方告發甲○○女友涉犯毒品案件，因此記恨
        陷害伊云云。但查，被告庚○○未具體指明被告乙○○
        、甲○○2人因何案件如何誤認其有向警方告發。被告
        乙○○、甲○○2人亦否認渠等有記恨誣陷被告庚○○
        之情事，所辯自不可採。且衡情，被告乙○○、甲○○
        2人指證被告庚○○涉案，並無解於渠等之罪責，被告
        乙○○、甲○○2人上述證詞應屬可信。被告庚○○雖
        辯稱：伊於97年5月17日至甲○○住處幫其女兒維修電
        腦，甲○○將1台中古故障ACER Travel 4010型筆記型
        電腦1臺以6千元之代價出售予伊，伊於維修後以8千元
        售予劉哲男云云。惟查，被告乙○○係販售於97年5月2
        0日竊得之筆記型電腦給被告庚○○，並非於5月17日出
        售故障之舊筆記型電腦予被告庚○○，迭據被告乙○○
        證述甚詳。而被告庚○○於偵查中提出之ACER牌筆記型
        電腦（見97年度偵字第9376號卷(二)第219之8頁），經證
        人余國隆指認該電腦序號、型號與失竊之電腦不符（見
        97年度偵字第9376號卷(二)第240頁），自非被告乙○○
        於97年5月20日販售給其之筆記型電腦。被告乙○○於
        偵查中雖曾陳述該筆記型電腦即為其於97年5月20日出
        售予被告庚○○之電腦（見97年度偵字第9376號卷(二)第
        231頁），然嗣已更正證稱：被告庚○○所提出之筆記
        型電腦並非伊於97年5月20日出售予被告庚○○之電腦
        ，先前係因電腦樣式相同，導致伊無法辨認等語（見97
        年度偵字第9376號卷(二)第254頁）。觀諸被告乙○○先
        後竊取多台筆記型電腦，其未能記清楚每次所竊取電腦
        之機型種類，要屬正常，所述先前辨認有誤非不可採。
        上開被告庚○○自行提出之筆記型電腦既無法證明係其
        於7年5月20日向被告庚○○所購得之筆記型電腦，自無
        傳喚該電腦所有人到庭調查之必要。再者，被告乙○○
        將無償竊得之電腦以6千元出售予被告庚○○，自屬有
        利可圖，此與被告乙○○交付被告甲○○事實欄三之(六)
        所列筆記型電腦獲得何代價要屬二事，並不相干。是被
        告乙○○將事實欄三之(一)所列筆記型電腦以6千元之代
        價出售予被告庚○○，並無違經驗或論理法則。至被告
        庚○○另辯稱：乙○○稱有打電話聯絡伊到甲○○住處
        銷贓，卻無任何相關通聯紀錄可佐。又起訴書記載0000
        000000電話有於97年5月20日至97年7月8日有實施通訊
        監察，應可查出伊有無與甲○○電話連繫云云。然查，
        被告庚○○非由被告乙○○連絡到住處，而本件通訊監
        察之對象為被告乙○○所持用之行動電話門號00000000
        00號，以及戊○○所持用之行動電話門號0000000000號
        ，並不含被告甲○○所持用之行動電話門號0000000000
        號，有該等通訊監察譯文在卷可按（見97年度偵字第93
        76號卷(一)第15頁至第22頁、第31頁至第33頁、第38頁至
        第49頁、第54頁至第61頁。97年度偵字第9672號卷第18
        頁、第27頁至第28頁、第36頁至第39頁、第49頁至第50
        頁）。本件自僅有戊○○所持用之行動電話門號000000
        0000號，與被告甲○○所持用之行動電話門號00000000
        00號之通訊監察譯文。且起訴書並未記載本件有對0000
        000000電話實施通訊監察。此部分事證已臻明瞭，被告
        乙○○、甲○○亦經原審交互詰問，核無再行詰問之必
        要，併此敘明。
      (六)綜上所述，此部分事證明確，被告乙○○、丙○○、甲○○、庚○○上開所辯，均屬畏罪卸責之詞，洵不足採
        。被告乙○○、丙○○竊盜。被告甲○○牙保及收受贓
        物，被告庚○○故買贓物之犯行，均堪認定，應予依法
        論科。
    二按刑法第321條第1項第3款之攜帶兇器竊盜罪，其所稱「
      兇器」之種類並無限制，凡客觀上足對人之生命、身體、
      安全構成威脅，具有危險性之兇器均屬之（最高法院79年
      臺上字第5253號判例要旨可資參照）。被告乙○○、丙○○用以竊盜之螺絲起子1支，客觀上足以危害他人生命、
      身體之安全，屬兇器無訛。核(一)被告乙○○所為，係犯刑
      法第320條第1項竊盜罪7次、同法第321條第1項第3款之加
      重竊盜罪1次；(二)被告丙○○所為，係犯刑法第320條第1
      項竊盜罪3次、同法第321條第1項第3款之加重竊盜罪1次
      ；(三)被告甲○○所為，係犯刑法第349條第2項之牙保贓物
      罪2次、同法第349條第1項之收受贓物罪1次；(四)被告庚○○所為，係犯同法第349條第2項之故買贓物罪。公訴人認
      被告甲○○事實欄二之(六)部分係犯刑法第349條第2項之牙
      保贓物罪尚有誤會。惟其基本社會事實既屬同一，爰依刑
      事訴訟法第300條規定變更起訴法條。又被告乙○○與被
      告丙○○就事實欄二之(一)、(六)、(七)、(八)竊盜犯行；被告乙○○與羅瑞萍就事實欄二之(二)、(三)竊盜犯行；被告乙○○
      與被告陳和盟就事實欄二之(五)竊盜犯行；分別有犯意聯絡
      及行為分擔，皆為共同正犯。又被告乙○○所犯上開8罪
      ，被告丙○○所犯上開4罪，被告甲○○所犯上開3罪，犯
      意各別，行為互殊，均應予分論併罰。又被告乙○○、丙○○、甲○○、庚○○有事實欄所載犯罪前科及刑之執行
      情形，有本院被告前案紀錄表1份附卷可按，渠等受有期
      徒刑執行完畢，5年內故意再犯本件最重本刑為有期徒刑
      以上之罪，為累犯，均應依刑法第47條第1項規定加重其
      刑。又證人即員警黃子益於原審審理時證稱：「（原先就
      本案之主要偵查部分為何？）毒品部分。」、「（就本案
      起訴書附表所載之竊盜行為如何查獲？）這些犯罪事實是
      經過通訊監察所聽到的內容。因為根據聽到的內容不是很
      確切，所以乙○○有帶我們去現場起贓，然後再根據乙○○的自白，我們再去調取相關的被害人筆錄。」、「（若
      乙○○未自白，你們是否查得出來被告等人之行為、處所
      ？）我們只能根據報案紀錄去追查，所以不能確切查知，
      是根據乙○○的自白才能確切查知。」、「（依照乙○○
      的通訊譯文，其所陳述的竊盜行為地點，例如：芳療館部
      分，你們是有聽到的，若沒有聽到的部分，是否無法得知
      ？）是。」、「（汐止大同3C店遭竊，於監聽時有無聽到
      ，或是事後聽乙○○供出？）監聽時，好像沒有確切的住
      址，應該是乙○○所講的。」、「（提示起訴書附表編號
      二，問：該部分於監聽時有無聽到，或是事後聽乙○○供
      出？）在監聽時，地點沒有確切聽出來，但是內容如果譯
      文裡面有的話，應該就是有聽到。因為監聽時間比較長，
      且有摻雜毒品部分，所以印象會比較不深刻。」等語（見
      原審卷第146頁至第149頁）。而觀諸卷附通訊監察譯文關
      於事實欄二之(一)、(三)、(五)竊盜部分之對話內容，確未顯示
      確切之犯罪地點。是本件警方雖已由毒品案件之通訊監察
      譯文內容得知被告乙○○涉有竊盜犯嫌，然因對話內容所
      提及之犯罪地點並非具體明確，警方並不確知被告乙○○
      之犯罪地點，自難謂已對被告乙○○上開竊盜犯行，產生
      合理懷疑，被告乙○○事實欄二之(一)、(三)、(五)之竊盜犯行
      業經發覺。又事實欄二之(二)、(六)、(七)、(八)部分，並無相關
      通訊監察譯文可佐，而係被告乙○○經拘提到案後，主動
      向警方供出，有其自行書寫之紙條1張在卷可憑（見97年
      度偵字第9376號卷(一)第120頁）。準此，被告上開事實欄
      二之(一)至(三)、(五)至(八)所示竊盜犯行，均符合自首之要件，
      應依法減輕其刑，並就此部分刑之加重及減輕，依法先加
      後減之。
    三原審認被告乙○○如事實欄二之(一)、(三)、(五)之竊盜犯行，
      罪證明確，予以論罪科刑，固非無見。惟原判決未依自首
      規定減輕其刑，自有未合。被告乙○○上訴意旨指摘此部
      分不當，為有理由。應由本院將此部分及執行刑撤銷。爰
      審酌被告乙○○犯罪之動機、目的、手段、智識程度、犯
      罪所生危害及犯後態度等一切情狀，各量處如主文第2項
      所示之刑。
    四原審就(一)被告乙○○事實欄二之(二)、(四)、(六)、(七)之竊盜犯
      行、二之(八)之加重竊盜犯行；(二)被告丙○○之竊盜、加重
      竊盜犯行；(三)被告甲○○收受贓物、牙保贓物犯行；(四)被
      告庚○○故買贓物犯行；以被告乙○○、丙○○、甲○○
      、庚○○罪證明確，適用刑法第28條、第321條第1項第3
      款、第320條第1項、第349條第2項、第1項、第47條第1項
      、第41條第1項前段、第62條、第51條第5款、第38條第1
      項第2款之規定，並審酌被告乙○○、丙○○多次竊盜犯
      行，造成被害人損害非小，以及被告甲○○、庚○○牙保
      及故買贓物，益增被害人追回財物之困難，及渠等犯罪分
      工程度，以及被告乙○○、丙○○、甲○○、庚○○犯後
      態度等等一切情狀，分別就(一)被告乙○○共同竊盜4罪，
      共同攜帶兇器竊盜1罪，各處有期徒刑5月、6月、5月、7
      月，併就扣案之螺絲起子1把宣告沒收。(二)被告丙○○共
      同竊盜3罪，共同攜帶兇器竊盜1罪，各處有期徒刑6月、6
      月、6月、8月，並定應執行有期徒刑1年6月，併就扣案之
      螺絲起子1把宣告沒收。(三)被告甲○○收受贓物1罪，牙保
      贓物2罪，各處有期徒刑4月、5月、5月，並定應執行有期
      徒刑1年，併諭知易科罰金之折算標準（按中華民國94年2
      月2日修正公布之現行刑法第41條第2 項，關於數罪併罰
      ，數宣告刑均得易科罰金，而定應執行刑之刑逾6個月者
      ，排除適用同條第1項得易科罰金之規定部分，與憲法第
      23條規定有違，並與本院釋字第366號解釋意旨不符，應
      自本解釋公布之日起失其效力，司法院大法官會議釋字第
      662號解釋著有明文。是本件被告甲○○部分數罪併罰，
      數宣告刑均得易科罰金，而定應執行之刑雖超過6個月，
      依司法院大法官會議釋字第366號、第662號解釋意旨，仍
      得易科罰金）。(四)被告庚○○故買贓物罪，處有期徒刑6
      月，併諭知易科罰金之折算標準。經核原判決此部分認事
      用法並無不當，量刑亦稱妥適。被告丙○○、甲○○、庚○○上訴意旨否認犯行，或指摘原判決量刑過重云云，均
      無理由，應予駁回。
    五爰就被告乙○○上開撤銷改判所處之刑與上訴駁回所處之
      刑，定其應執行之刑，如主文第4項所示。
  乙、無罪部分：
    一公訴意旨略以：(一)被告甲○○、庚○○明知事實欄二之(四)
      所列筆記型電腦係被告乙○○所竊得，被告甲○○竟基於
      牙保贓物之犯意，於97年6月14日在其上開住處，介紹被
      告庚○○向被告乙○○購買贓物，被告庚○○則基於故買
      贓物之犯意，於同日在被告甲○○上開住處，以6千元之
      代價，向被告乙○○故買事實欄二之(四)所示之筆記型電腦
      ，因認被告甲○○此部分涉有刑法第349條第2項牙保贓物
      罪，被告庚○○此部分涉有同法第349條第2項故買贓物罪
      云云。(二)被告甲○○、庚○○明知事實欄二之(七)所列之筆
      記型電腦均係被告乙○○所竊得，被告甲○○竟基於牙保
      贓物之犯意，介紹被告庚○○向被告乙○○購買贓物，被
      告庚○○亦明知該筆記型電腦係盜贓物，仍基於故買贓物
      之犯意，於97年6月20日晚間在被告甲○○上開住處，以6
      千元之賤價，向被告乙○○故買上開筆記型電腦。因認被
      告庚○○此部分涉有刑法第349條第2項故買贓物罪云云。
    二按犯罪事實應依證據認定之，無證據不得認定其犯罪事實
      ，又不能證明被告犯罪者，應諭知無罪之判決，刑事訴訟
      法第154條第2項、第301條第1項定有明文。又認定犯罪事
      實所憑之證據，雖不以直接證據為限，間接證據亦包括在
      內，然而無論直接或間接證據，其為訴訟上之證明，須於
      通常一般之人均不致有所懷疑，而得確信其為真實之程度
      者，始得據為有罪之認定，倘其證明尚未達到此一程度，
      而有合理之懷疑存在、無從為有罪之確信時，自應為無罪
      之判決（最高法院76年臺上字第4986號判例意旨參照）。
    三檢察官起訴被告甲○○、庚○○涉犯前揭罪嫌，無非係以
      共同被告乙○○、甲○○之證述、被告乙○○及甲○○所
      持用之行動電話門號0000000000號、0000000000號通訊監
      察譯文等，為其論據。
    四訊據被告甲○○固坦承於97年6月14日持行動電話門號000
      0000000號與被告乙○○所持用之行動電話門號000000000
      0號聯繫，惟堅詞否認有何牙保贓物之犯行，辯稱：伊當
      時雖有與乙○○聯繫，但乙○○並未將該竊得之筆記型電
      腦將予伊出售，且因伊當天有事，並未與庚○○一同前往
      乙○○處看電腦等語。被告庚○○則堅詞否認有何故買贓
      物之犯行，辯稱：伊僅向乙○○購買1臺筆記型電腦等語
      。
    五經查：
      (一)被告乙○○於原審審理時證稱：伊於97年6月14日有與
        甲○○聯繫，甲○○雖表示其友人欲購買，但伊不知該
        友人為何人，後來因甲○○未給伊消息，也沒有叫朋友
        來看，故伊將所竊得之筆記型電腦出售予跳蚤市場，伊
        於偵查中係因遺忘，始稱係透過甲○○將事實欄二之(四)
        所列筆記型電腦售予庚○○等語（見原審卷第150頁至
        第151頁、第153頁），核與被告甲○○所辯大致相符，
        是被告乙○○所竊得事實欄二之(四)所列筆記型電腦，是
        否係經由被告甲○○牙保出售予被告庚○○，自非無疑
        。再者，被告乙○○、甲○○所持用之行動電話門號00
        00000000號、0000000000號於97年6月14日之通訊監察
        譯文內容，雖有提及「電腦」、「TOSHIBA」等語，以
        及被告乙○○、甲○○2人多次論及被告甲○○之友人
        欲檢視電腦，並商議販售電腦之價格乙節，有該通訊監
        察譯文在卷足憑（見97年度偵字第9376號卷(一)第48頁至
        第49頁），然此亦不足以證明被告甲○○已向被告庚○○牙保該筆記型電腦，或被告庚○○已向被告乙○○購
        買該竊得之筆記型電腦。綜上所述，檢察官所提證據，
        尚不足以使法院形成被告甲○○、庚○○確有此部分牙
        保、故買贓物犯行之確切心證。此外，復查無其他積極
        事證足認被告甲○○、庚○○有檢察官所指上揭犯行，
        原審因認不能證明被告甲○○、庚○○此部分犯罪，對
        被告甲○○、庚○○諭知無罪之判決，核無違誤。檢察
        官上訴意旨指摘此部分不當，為無理由，此部分上訴應
        予駁回。
      (二)被告乙○○於警詢時、偵查中雖一致指證其係將事實欄
        二之(七)所列筆記型電腦賣給被告庚○○（見97年度偵字
        第9376號卷第114頁、第224頁）；惟於原審審理時卻證
        稱其係拿去跳蚤市場賣等語（見原審卷第124頁），所
        述前後未盡相符。參以，被告甲○○於警詢時、偵查中
        及原審審理時多次指證被告乙○○只賣「1台」筆記型
        電腦給被告庚○○（見97年度偵字第9376號卷(一)第180
        頁、第233頁，卷(二)第159頁、第219之5頁）。準此，被
        告庚○○堅稱其僅於97年5月間向被告庚○○購買1台電
        腦一節，非不可採信。此部分尚難憑共同被告乙○○、
        甲○○有瑕疵之指證，遽認被告庚○○確有向被告乙○○購買事實欄二之(七)所列筆記型電腦。綜上所述，檢察
        官所提證據，尚不足以使本院形成被告庚○○有此部分
        故買贓物犯行之確切心證。此外，復查無其他積極事證
        足認被告庚○○有檢察官所指故買贓物犯行，要屬不能
        證明被告庚○○此部分犯罪。原審未察，對被告庚○○
        此部分亦予論罪科刑，自有違誤。被告庚○○上訴否認
        此部分犯行，為有理由，應由本院撤銷原審判決，另為
        被告庚○○此部分無罪之諭知。
據上論斷，應依刑事訴訟法第368條、第369條第1項前段、第364
條、第299條第1項前段、第301條第1項前段、第300條，刑法第2
8條、第320條第1項、第47條第1項、第62條、第51條第5款、第3
8條第1項第2款，判決如主文。
本案經檢察官劉文水到庭執行職務。
中    華    民    國    99    年    7     月    8      日
                  刑事第七庭  審判長法  官  宋明蒼
                                    法  官  趙功恆
                                    法  官  楊智勝
以上正本證明與原本無異。
不得上訴。
                                    書記官  林桂玉
中    華    民    國    99    年    7     月    12    日
附錄：本案論罪科刑法條全文
中華民國刑法第320條第1項（普通竊盜罪、竊佔罪）
意圖為自己或第三人不法之所有，而竊取他人之動產者，為竊盜
罪，處5年以下有期徒刑、拘役或5百元以下罰金。
意圖為自己或第三人不法之利益，而竊佔他人之不動產者，依前
項之規定處斷。
前二項之未遂犯罰之。

司法院資訊處製作；財團法人民間司法改革基金會備份。
